臺灣桃園地方法院刑事判決　　　　　　　　　　　　　九十年度易緝字第一○五號
　　公　訴　人　臺灣桃園地方法院檢察署檢察官
　　被　　　告　乙○○
　　選任辯護人　孫志堅律師
　　　　　　　　馬在勤律師
右列被告因詐欺案件，經檢察官提起公訴（八十二年度偵字第一三六五五號），及移
送併辦（八十六年度偵字第二一四五號），本院判決如左：
    主      文
乙○○意圖為自己不法之所有，以詐術使人將本人之物交付，處有期徒刑肆月，如易
科罰金，以參佰元折算壹日。
    事      實
一、乙○○意圖為自己不法之所有，於民國八十二年八月十八日，去電向居住在台中
    之友人戊○○訛稱：伊要替其等之朋友丙○○辦理交保事宜，急需款項新台幣（
    下同）十三萬元，半個月後即歸還等語，致使戊○○誤以為真陷於錯誤，而將該
    如數款項電匯至乙○○所指定之臺灣省合作金庫桃園支庫、戶名：甲○○、帳號
    000－000000號之帳戶內。嗣原約定還款期限屆至後，幾經催討，乙○○均避不見面，戊○○見狀始知受騙。
二、案經被害人戊○○訴由臺灣桃園地方法院檢察署檢察官偵查起訴。
    理      由
一、訊據被告乙○○固坦認右揭時間借用上開甲○○所有之帳戶，自告訴人戊○○處
    取得十三萬元之事實，惟矢口否認有何詐欺取財犯行，辯稱：案發當時伊打電話
    向告訴人借十三萬元，跟他說伊急需用錢辦理伊自己的交保，約定之後十五至二
    十日內還，並沒有提到利息的事；伊跟告訴人是朋友，只是借款週轉用，並無詐
    欺云云。然查，右揭事實迭據告訴人於偵查及本院調查程序中指述甚詳（見本院
    九十年十一月二十八日訊問筆錄），而被告於本院調查程序中亦自承伊確曾向告
    訴人提起丙○○交保之事一節（見本院同上訊問筆錄），且證人甲○○就伊曾借
    上開帳戶予被告使用，並將上開款項陸續領出交付予被告等情於偵查及本院調查
    程序中證述明確在卷（見本院九十年九月五日訊問筆錄）。再佐以被告與告訴人
    係於八十二年四月間，因同在臺北看守所羈押所結識，其等於本案案發之前並無
    金錢往來等情既均經被告、告訴人於本院調查程序中陳稱在卷，是認被告與告訴
    人間之交情並非久遠深厚，衡常倘被告所供上開款項係一般借貸為真，本件借款
    告訴人何以未要求被告提供任何擔保、收據已非無疑，益徵告訴人上開指述伊係
    因被告以為丙○○辦交保之事為由借款，見事屬緊急，方於案發當日立即匯款而
    未要求收據、擔保等情應屬非虛。況被告於與告訴人所約定償還上開款項期限屆
    至後，一直未主動與告訴人聯絡，甚於告訴人提出本件告訴後，仍經本院發佈通
    緝七年後始行到案，而其間告訴人之聯絡方式並未曾變更一情，經告訴人於本院
    審理中陳稱屬實，因之被告確有為自己不法所有之意圖亦堪認定。綜上，被告所
    辯顯係事後避重就輕之詞，委無足採，此外復有存款憑條、存摺影本各乙紙等附
    卷可稽（附於八十二年度偵字第一三六五五號偵查卷第一三、一四頁）。本件事
    證明確，被告犯行洵堪認定，應依論科。
二、核被告乙○○所為，係犯刑法第三百三十九條第一項之詐欺取財罪。爰審酌被告
    犯罪動機、目的、手段、詐取財物之價值、所生危害、犯後態度及現與告訴人戊○○達成民事和解，已分期清償六萬元，此業經告訴人於本院審理中陳稱在卷等
    一切情狀，量處如主文所示之刑。末按，中華民國九十年一月四日修正，同年月
    十日經總統公布施行之刑法第四十一條第一項規定：「犯最重本刑為五年以下有
    期徒刑以下之罪，而受六個月以下有期徒刑或拘役之宣告，因身體、教育、職業
    、家庭之關係或其他正當事由，執行顯有困難者，得以一元以上三元以下折算一
    日，易科罰金。但確因不執行所宣告之刑，難收矯正之效或難以維持法秩序者，
    不在此限。」「併合處罰之數罪，均有前項情形，其應執行之刑逾六月者，亦同
    。」；又同法施行法第三條之一規定：「刑法第四十一條之規定，中華民國九十
    年一月四日刑法修正施行前已裁判確定之處罰，未執行或執行未完畢者，亦適用
    之。」「未諭知得易科罰金之處罰者，亦同。」，於同年月十二日施行，比較新
    舊法結果，以裁判時法，較有利於被告，自應依刑法第二條第一項前段之規定適
    用新修正之刑法第四十一條第一項前段之規定，併諭知易科罰金之折算標準，以
    資懲儆。
三、至臺灣桃園地方法院檢察署檢察官聲請併案審理略以：被告乙○○與陳志亮（另
    經檢察官為不起訴處分）共同意圖為自己不法之所有，於八十六年一月初，由陳
    志亮提供所有之堆高機一部，交由被告與告訴人丁○○聯絡買賣事宜，告訴人丁○○並委由其妻陳麗彩於八十六年一月七日下午與被告至代書事務所簽立讓渡書
    ，約定價款二十萬元，其中八萬元以原先被告積欠債務抵償，告訴人丁○○則實
    際交付十二萬元予被告收執，嗣並由告訴人丁○○再將該堆高機轉售曾和當。詎
    陳志亮竟於八十六年一月八日向警察機關謊報失竊，經警於八十六年一月二十三
    日，在黃誌燃所經營桃園縣八德市○○里○○路五二八巷二六一號冠昇汽車公司
    工廠內查獲黃誌燃暫代曾和當保管之上開堆高機，因認被告此部分行為亦涉有詐
    欺罪嫌（八十六年度偵字第二一四五號），與起訴犯罪事實有連續犯裁判上一罪
    之關係，聲請併案審理云云。然查，上開併案部分與本案起訴部分，先後犯罪時
    間，相隔三年有餘，並非緊接，且犯罪手法亦不相同，故本院認併案審理部分並
    非被告基於與本案同一概括犯意而為之，是與本案間無連續犯裁判上一罪關係，
    無從併案審理，應檢還原檢察署處理，併此敘明。
據上論斷，應依刑事訴訟法第二百九十九條第一項前段，刑法第二條第一項前段、第
三百三十九條第一項、修正後刑法第四十一條第一項前段，罰金罰鍰提高標準條例第
一條前段、第二條，判決如主文。
本案經檢察官蔡正雄到庭執行職務。
中      華      民      國    九十一    年      一      月    三十      日
                              臺灣桃園地方法院刑事第二庭
                                  法  官   王美玲
右正本證明與原本無異。
如不服本判決，應於判決送達後十日內向本院提出上訴狀( 應附繕本 )，上訴於
臺灣高等法院。
                                  書記官   賴玉真
中        華        民        國   九十一   年   二   月    一    日
附論罪科刑依據之法條：
刑法第三百三十九條：
意圖為自己或第三人不法之所有，以詐術使人將本人或第三人之物交付者，處五年以?
下有期徒刑、拘役或科或併科一千元（已提高十倍為一萬元）以下罰金。
以前項方法得財產上不法之利益或使第三人得之者，亦同。
前二項之未遂犯罰之。
